臺灣高等法院刑事判決
109年度交上易字第225號
上  訴  人  
即  被  告  冉啟中


選任辯護人  黃暖琇律師
上列上訴人因公共危險案件，不服臺灣桃園地方法院108年度審
交易字第688號，中華民國109年4月6日第一審判決（起訴案號：
臺灣桃園地方檢察署108年度偵字第21089號），提起上訴，本院
判決如下：
    主  文
上訴駁回。
    事  實
一、冉啟中明知吐氣所含酒精濃度達每公升0.25毫克以上者，不
    得駕駛動力交通工具，竟基於吐氣所含酒精濃度達每公升0.
    25毫克以上而駕駛動力交通工具之故意，自民國108 年7 月
    22日11時許起，至同日12時30分許止，在桃園市中壢區民族
    路鄉親鵝肉店內飲酒後，仍駕駛車牌號碼000-00號營業小客
    車（下稱上開營業小客車）上路。而於同日14時34分許，行
    至桃園市中壢區中央西路2 段與民權路口之林爌肉便當店（
    下稱上開便當店）旁，欲暫停車輛時，撞擊店員洪玉蘭所有
    、停放路旁之車牌號碼000-0000號普通重型機車（下稱上開
    機車，毀損部分未據告訴、起訴），冉啟中下車後，與店內
    客人因上開撞擊事件發生口角，冉啟中心生不滿，遂以徒手
    摔擲店內桌椅。嗣經警據報到場處理，並於同日16時9分許
    ，對冉啟中施以酒精濃度測試，結果測得其吐氣酒精濃度達
    0.52MG/L，始悉上情。
二、案經桃園市政府警察局中壢分局報告臺灣桃園地方檢察署檢
    察官偵查起訴。　　
    理  由
壹、證據能力之認定部分：　　
一、被告冉啟中上訴意旨辯稱：對於警察職權下之「要求駕駛人
    接受酒精濃度測試檢定」，應限縮解釋於已發生危害之交通
    工具，方得採取對駕駛人攔停並要求酒測之干預性公權力措
    施。本件依當時客觀情勢，現場並無發現被告有何「駕駛交
    通工具」之行為，員警對被告實施酒測，不符法定要件，違
    反正當法律程序，不得作為本件犯罪證據云云。而被告之選
    任辯護人並於本院準備程序主張本件桃園市政府警察局道路
    交通事故當事人酒精測定紀錄表（見108年度偵字第21089號
    卷【下稱偵卷】第41頁），是警方違背法定程序所取得，並
    無證據能力（見本院卷第78頁）。惟查：
（一）按警察職權行使法第8 條規定：「警察對於已發生危害或
      依客觀合理判斷易生危害之交通工具，得予以攔停並採行
      下列措施：一、要求駕駛人或乘客出示相關證件或查證其
      身分。二、檢查引擎、車身號碼或其他足資識別之特徵。
      三、要求駕駛人接受酒精濃度測試之檢定。警察因前項交
      通工具之駕駛人或乘客有異常舉動而合理懷疑其將有危害
      行為時，得強制其離車；有事實足認其有犯罪之虞者，並
      得檢查交通工具」。是警方於執行職務時，對於已可認定
      為「已發生危害或依客觀合理判斷易生危害」之交通工具
      ，除得予以「攔停」外，亦得「要求駕駛人接受酒精濃度
      測試之檢定」，且此等要求駕駛人接受酒精濃度測試檢定
      之權限，依前揭條文之體例而言，自不以警方執行「攔停
      」為其前提；易言之，要求駕駛人接受酒精濃度測試檢定
      之權限，僅於警方於執行職務時發覺駕駛人所使用之交通
      工具「已發生危害或依客觀合理判斷易生危害」即為已足
      ，並不以該駕駛人之車輛仍在行駛中為必要。又依法維持
      公共秩序，保護社會安全，防止一切危害，促進人民福利
      ，乃警察之任務，警察對於已發生危害或依客觀合理判斷
      易生危害之交通工具，得予以攔停，要求駕駛人接受酒精
      濃度測試之檢定，依警察職權行使法第8 條第1項第3 款
      、道路交通管理處罰條例第35條第4 項、道路交通安全規
      則第114 條第2 款等規定，駕駛人此時自有依法配合酒測
      之義務（司法院釋字第699 號解釋理由書參照）。
（二）證人即上開便當店之店員洪玉蘭於警詢時證稱：伊當時將
      上開機車停放在中央西路2段與民權路口，伊在該址的小
      吃店上班，約108 年07月22日14時38分許，伊同事告知伊
      上開機車被撞倒了，於是伊急忙出來查看，就看到上開機
      車向右側倒在地面上，旁邊有1台計程車（車牌號碼是000
      -00），停在上開機車旁邊，駕駛坐在伊的店裡座位上，
      伊聽到旁邊有其他客人跟該駕駛說：「你撞到人家的車，
      你不能走。」對方駕駛當時正在跟其他客人爭執，伊聽對
      方駕駛的說話方式疑似有喝酒，且臉色有酒容。發生事故
      後伊扶起上開機車，對方有將他所駕駛的計程車開到民權
      路與中興東路口停放等語（見偵卷第29至30頁），而佐以
      被告於警詢、偵查中亦供稱：伊於108 年7 月22日11時許
      起，至同日12時30分許止，在桃園市中壢區民族路鄉親鵝
      肉店內飲酒。而伊於108 年7月22日14時38分，在桃園市
      中壢區民權路與中央西路口與上開機車發生交通事故，駕
      駛是誰伊不知道，事故發生前伊有喝酒等語（見偵卷第15
      頁、第17頁、第19頁、第100頁），堪認證人洪玉蘭上開
      證述情節，符實可採，是員警到現場時，被告所駕駛之上
      開營業小客車雖已不再現場，然員警據證人洪玉蘭之證述
      ，得知被告駕駛上開營業小客車有撞及證人洪玉蘭之上開
      機車，並已將上開營業小客車駛至民權路與中興東路口停
      放，且被告是疑似有喝酒、臉色有酒容，依此客觀情況，
      懷疑被告有酒後駕車涉犯公共危險罪之犯罪嫌疑，而合理
      判斷上開營業小客車係易生危害之交通工具，並要求駕駛
      人即被告配合接受酒精濃度測試之檢定，要屬警察職權行
      使法第8 條之合法執行警察職務行為，於法有據，且未逾
      越必要程度。
（三）綜此，本件員警實施酒精濃度測試程序，於法並無不合，
      而被告及其辯護人上開所辯各節，均難認足取。是本件桃
      園市政府警察局道路交通事故當事人酒精測定紀錄表，並
      無違反法定程序取得之情形，自有證據能力而得作為證據
      。
二、再按刑事訴訟法第159 條之5 立法意旨，在於確認當事人對
    於傳聞證據有處分權，得放棄反對詰問權，同意或擬制同意
    傳聞證據可作為證據，屬於證據傳聞性之解除行為，如法院
    認為適當，不論該傳聞證據是否具備刑事訴訟法第159 條之
    1至第159 條之4 所定情形，均容許作為證據，不以未具備
    刑事訴訟法第159 條之1 至第159 條之4 所定情形為前提。
    此揆諸「若當事人於審判程序表明同意該等傳聞證據可作為
    證據，基於證據資料愈豐富，愈有助於真實發見之理念，此
    時，法院自可承認該傳聞證據之證據能力」立法意旨，係採
    擴大適用之立場。蓋不論是否第159 條之1 至第159 條之4 
    所定情形，抑當事人之同意，均係傳聞之例外，俱得為證據
    ，僅因我國尚非採澈底之當事人進行主義，故而附加「適當
    性」之限制而已，可知其適用並不以「不符前四條之規定」
    為要件（最高法院104 年度第3 次刑事庭會議決議參照）。
    經查，本件以下所引用之供述或非供述證據，除前揭被告及
    被告之選任辯護人爭執證據能力部分外，因檢察官、被告及
    被告之選任辯護人已於本院準備程序就證據能力均表示沒意
    見（見本院卷第77至78頁），且迄至言詞辯論終結前均未聲
    明異議，而本院審酌上開供述或非供述等證據資料製作時之
    情況，無不當取供及證明力明顯過低之瑕疵，認以之作為證
    據應屬適當，揆諸前開規定，本院認前揭證據資料有證據能
    力，合先說明。
貳、認定被告犯罪事實所憑之證據及理由：　　
一、訊據被告矢口否認有何公共危險犯行，辯稱：案發當天伊因
    高血壓頭暈，在家睡覺後就出門到上開便當店買便當，並未
    去上址鄉親鵝肉店內飲酒，伊在上開便當店大概停留10分鐘
    ，當天因為伊頭暈，證人洪玉蘭說伊的車有稍微碰到她的車
    子，然後伊就賠償她錢，伊約於同日14時30幾分離開，離開
    後伊在家喝了1杯高梁，而係伊第二次走路回去上開便當店
    才有毀損店內桌椅，伊並沒有酒後駕車云云。而被告之選任
    辯護人復執以被告於108年7月22日前往上開便當店因開車不
    慎稍微碰撞到店員之機車，遭店內客人鼓譟應予賠償，遂後
    悔自己衝動賠償證人洪玉蘭新臺幣（下同）5,000元而自覺
    有遭敲竹槓之心裡，於同日14時55分駕車離去上開便當店後
    ，返家因心情煩悶，飲用１杯高梁酒安定心神後，再於同日1
    5時許改以步行方式至上開便當店理論，並與店內客人發生
    口角、徒手摔擲店內桌椅，然被告第二次已是步行至上開便
    當店，非駕駛動力交通工具前往，員警本已不得對被告酒測
    ，更不得以酒測結果遽論已有相當時間之被告第一次開車前
    往便當店時即有飲用酒精超過0.25mg/L以上之危險駕駛行為
    ，是本件欠缺積極證據證明被告第一次開車前往上開便當店
    時確有不能安全駕駛之犯行，更不能徒憑證人洪玉蘭單一指
    述認定被告有此犯行等詞為被告辯護。
二、然查：
（一）被告於108 年7 月22日14時34分許，駕駛上開營業小客車
　　　行至上開便當店旁，欲暫停車輛時，撞擊店員洪玉蘭所有
      、停放路旁之上開機車，嗣經警據報到場處理，並於同日
      16時9分許，對被告施以酒精濃度測試，結果測得其吐氣
      酒精濃度達0.52MG/L等情，業據被告於原審、本院審理時
      坦白承認（見原審卷第36至38頁；本院卷第97頁），並核
      與證人洪玉蘭於警詢、原審審理時所證述之情節一致（見
      偵卷第29至30頁；原審卷第71至79頁），且經原審當庭勘
      驗監視器錄影光碟屬實，有原審109年1月6日勘驗筆錄在
      卷足憑（見原審卷第112至114頁），此外，復有上開酒精
      測定紀錄表、桃園市政府警察局舉發違反道路交通管理事
      件通知單、道路交通事故現場圖、道路交通事故調查表（
      一）、（二）各1份，及照片14張在卷可考（見偵卷第41
      頁、第43頁、第51至55頁、第65至77頁），是此部分事實
      堪以認定。
（二）又被告於警詢時供稱：伊於108 年7月22日14時38分，在
      桃園市中壢區民權路與中央西路口與上開機車發生交通事
      故，駕駛是誰伊不知道，事故發生前伊有喝酒，喝啤酒2
      至3瓶，伊於108 年7 月22日11時許喝的等語（見偵卷第1
      5頁、第17頁、第19頁），復於偵查中供稱：伊於108 年7
       月22日11時許，在上址鄉親鵝肉店，喝3至4瓶啤酒，喝
      到中午12時半等語（見偵卷第100頁），而被告於本院審
      理時亦供稱：伊於警詢及偵查中所述都實在，無非法取供
      之情形等語（見本院卷第96頁），復參諸證人洪玉蘭前揭
      證述情節，益徵被告上開供述應屬可採，則被告自108 年
      7 月22日11時許起，至同日12時30分許止，在上址鄉親鵝
      肉店內飲酒後，駕駛上開營業小客車上路一節，亦堪認定
      。
（三）被告雖辯稱：當天伊並未去上址鄉親鵝肉店內飲酒，伊係
      離開上開便當店後，在家喝了1杯高梁酒，第二次走路回
      去上開便當店才有毀損店內桌椅，伊並沒有酒後駕車云云
      。然被告於警詢時係供稱：伊在108 年7月22日14時38分
      ，在桃園市中壢區民權路與中央西路口，與上開機車發生
      交通事故，駕駛是誰伊不知道等語（見偵卷第15頁），而
      於偵查中改稱：車子是伊的，伊當時並沒有開車，是伊男
      性朋友開該台計程車載伊到該處，但伊不知道該男性友人
      的姓名等語（見偵卷第99至100 頁），於原審準備程序則
      供稱：伊第一次開車去買便當，擦撞到他的車子，賠償他
      錢伊就走了，伊回家喝了高粱之後覺得不對，為什麼要賠
      償對方5 千，然後伊就走路去，那個便當店離伊家走路只
      有3 分鐘，伊就走路去便當店跟他理論等語（見原審卷第
      37頁），嗣經原審提示被告住處至上開便當店之距離，步
      行需9 分鐘之google地圖，被告又改稱伊係用跑的云云（
      見原審卷第115 頁），顯見被告於警詢、偵查、原審審理
      時就案發當天是何人駕駛上開營業小客車至上開便當店、
      至上開便當店次數及如何至上開便當店等情，先後供述情
      節互核不合，自無從逕取。復參以案發後被告係將上開營
      業小客車駛至與其住處相反方向之中新路與民權路交叉路
      口，距上開便當店為94公尺，開車約1 分鐘之處所停放等
      情，有照片、原審依職權擷取之google地圖在卷可稽（偵
      卷第71至73頁；原審卷第125 頁），而被告於原審就此部
      分亦不爭執（見原審卷第134 頁），且觀諸上開原審109
      年1月6日勘驗筆錄（見原審卷第112至114頁），可知被告
      駕車離去後至再次出現在上開便當店內之時間差約為5分
      鐘，倘被告上開所辯情節為真，衡情被告是否得於約5分
      鐘之時間內，先駕車離開上開便當店，將上開營業小客車
      停放在與其住處相反方向之處所，再步行返回住處飲酒後
      回到上開便當店，亦屬有疑，益徵被告上開所辯與事實有
      間，無可採信。
（四）至被告雖於原審審理時提出其自上開便當店跑至其住處4 
      樓再跑回上開便當店之時間為5 分許之錄影光碟，然經原
      審當庭勘驗，勘驗結果：（１）時間00：00：00畫面從出
      現7-11的招牌開始。（２）時間00：02：00畫面出現住家
      鐵門、木門，沒有開鎖之下，得以進入屋內，出現屋內的
      狀況後，在00：02：11沒有將鐵門、木門關上而離開房子
      ，在00：04：59畫面在出現紅白看板、斑馬線及樹木一棵
      之後終止等情，有原審109年2月6日勘驗筆錄在卷可佐（
      見原審卷第138 頁），而據前述，上開拍攝的經過，與前
      揭被告所辯情節並非相同，尚無法據此即逕為被告有利之
      認定。
（五）辯護意旨固執憑前揭情詞為被告辯護。惟核與上開各項事
      證有間，已難遽採，況本件員警對被告實施酒精濃度測試
      程序，於法並無不合，而上開酒精測定紀錄表得作為本案
      證據，已論述如前，且被告於108年7月22日16時9分許，
      既經警測得其吐氣酒精濃度達0.52MG/L，當得推斷被告於
　　　108 年7 月22日11時許起，至同日12時30分許止，在上址
      鄉親鵝肉店內飲酒後，駕駛上開營業小客車上路時，吐氣
      酒精濃度超過0.25MG/L一節，復酌以案發當時被告有駕車
      撞擊證人洪玉蘭所有上開機車，堪認被告有不能安全駕駛
      之情。稽此，辯護意旨前揭所辯各節，均難認可採，亦無
      足逕執為有利被告認定之依憑。
三、綜上所述，被告及其辯護人前開所持之辯解，委無足取。本
    件事證明確，被告上揭犯行堪以認定，應依法論科。
參、論罪部分：
　  核被告所為，係犯刑法第185 條之3 第1 項第1 款之駕駛動
　　力交通工具而有吐氣所含酒精濃度達每公升零點二五毫克以
　　上情形罪。
肆、駁回上訴之理由：
一、原審經詳細調查及審理後，基於以上相同之認定，引用刑法
    第185 條之3 第1 項第1 款、第41條第1 項前段，刑法施行
    法第1 之1 條第1 項等規定為依據，並審酌被告明知酒精成
    分對人之意識能力具有不良影響，酒後駕車對一般往來之公
    眾及駕駛人自身皆具有高度危險性，且酒後駕車肇事屢見於
    報章媒體，而政府更三令五申宣導酒後不得駕車，竟枉顧自
    身及公眾安全而酒後駕車，實應予嚴懲；兼衡其吐氣所含酒
    精濃度為每公升0.52毫克，仍於飲酒後猶駕駛車輛行駛於公
    眾往來之道路所生之危險及其智識程度、生活狀況、素行、
    犯後態度等一切情狀，量處有期徒刑4 月。復審酌被告家庭
    經濟狀況勉持，職業計程車駕駛，個人資力明顯不佳，而諭
    知如易科罰金，以1 千元折算1 日。經核原審上開認事用法
    ，均無違誤，量刑亦稱允恰。
二、被告固執前詞提起上訴，否認犯罪，指摘原審判決不當，惟
    按證據之取捨及證據證明力如何，均屬事實審法院得自由裁
    量、判斷之職權，苟其此項裁量、判斷，並不悖乎通常一般
    之人日常生活經驗之定則或論理法則，且於判決內論敘其何
    以作此判斷之心證理由者，即不得任意指摘其為違法（最高
    法院91年度台上字第2395號判決意旨參照）。原審參酌卷內
    各項供述、非供述證據相互勾稽，而為綜合判斷、取捨，據
    此認定本案犯罪事實，並於理由欄內詳為說明判斷依據與心
    證，且經本院就被告辯解無法採信之理由論述如前，被告上
    訴意旨猶憑前詞否認犯罪，要係對原判決已說明事項及屬原
    審採證認事職權之適法行使，持憑己見而為不同之評價，任
    意指摘原判決不當，尚非可採，其上訴並無理由，應予駁回
    。　　
據上論斷，應依刑事訴訟法第368 條，判決如主文。
本案經檢察官陳伯均提起公訴，檢察官楊淑芬到庭執行職務。
中　　華　　民　　國　　109 　年　　9 　　月　　15　　日
                  刑事第十九庭審判長法  官  曾淑華
                                    法  官  陳文貴
                                    法  官  王美玲
以上正本證明與原本無異。
不得上訴。
                                    書記官  李逸翔
中　　華　　民　　國　　109 　年　　9 　　月　　15　　日
附錄本案論罪科刑法條全文：
刑法第185條之3
駕駛動力交通工具而有下列情形之一者，處2 年以下有期徒刑，
得併科20萬元以下罰金：
一、吐氣所含酒精濃度達每公升零點二五毫克或血液中酒精濃度
    達百分之零點零五以上。
二、有前款以外之其他情事足認服用酒類或其他相類之物，致不
    能安全駕駛。
三、服用毒品、麻醉藥品或其他相類之物，致不能安全駕駛。
因而致人於死者，處3 年以上10年以下有期徒刑；致重傷者，處
1 年以上7 年以下有期徒刑。